---
title: "Descarga de datos y análisis exploratorio"
author: "José F. Català, modificado por Jaime Llera"
date: "12/7/2021"
output:
  html_document:
    toc: false
    toc_float: false
    # code_folding: hide
    number_sections: false
    theme: spacelab
---

# GSE120584 

Se ha conseguido anotar con el ID (nombre de mirbase) pero obtenemos algunos NA (41)

## Descarga de datos

```{r}
library(GEOquery)

GSE120584 <- getGEO(filename="GSE120584_family.soft.gz", GSEMatrix = TRUE, getGPL=FALSE) # Descargamos los datos de GEO
# Obtenemos un objeto Large GSE que vamos a convertir en ExpressionSet

GSMList(GSE120584)[[1]]  

gsmplatforms <- lapply(GSMList(GSE120584),function(x) {Meta(x)$platform_id})

length(which(gsmplatforms == "GPL21263")) # Comprobamos que todos los datos esten en la misma plataforma

gsmlist = Filter(function(gsm) {Meta(gsm)$platform_id=='GPL21263'},GSMList(GSE120584)) # Obtenemos una lista de las muestras

Table(gsmlist[[1]])[1:5,]

Columns(gsmlist[[1]])[1:5,]


# get the probeset ordering
probesets <- Table(GPLList(GSE120584)[[1]])$ID
# make the data matrix from the VALUE columns from each GSM
# being careful to match the order of the probesets in the platform
# with those in the GSMs
data.matrix <- do.call('cbind',lapply(gsmlist,function(x) 
                                      {tab <- Table(x)
                                       mymatch <- match(probesets,tab$ID_REF)
                                       return(tab$VALUE[mymatch])
                                     }))
data.matrix <- apply(data.matrix,2,function(x) {as.numeric(as.character(x))})

# Los datos tienen algun tipo de transformacion aplicada previamente



# Generamos el ExpressionSet
require(Biobase)
# go through the necessary steps to make a compliant ExpressionSet
rownames(data.matrix) <- probesets
colnames(data.matrix) <- names(gsmlist)



characteristics <- data.frame(matrix(ncol=4, nrow=1601))


diagnosis <- vector(mode="character")
age <- vector(mode="character")
sex <- vector(mode="character")
apoe4 <- vector(mode="character")

# Se crean las variables fenotipicas adecuadas, ha sido necesario parsear la informacion de las muestras
for (val in 1:length(gsmlist)) {
  sampledata <- strsplit(gsmlist[[val]]@header$characteristics_ch1,"\t")
  
  strsplit(sampledata[[1]], ": ")[[1]][2]
  diagnosis[val]<-strsplit(sampledata[[1]], ": ")[[1]][2]
  age[val]<-strsplit(sampledata[[2]], ": ")[[1]][2]
  sex[val]<-strsplit(sampledata[[3]], ": ")[[1]][2]
  apoe4[val]<-strsplit(sampledata[[4]], ": ")[[1]][2]

  }


pdata <- as.data.frame(cbind(diagnosis, age, sex, apoe4))
rownames(pdata) <- names(gsmlist)
pheno <- as(pdata,"AnnotatedDataFrame")

GSE120584_eset <- new('ExpressionSet',exprs=data.matrix,phenoData=pheno)

GSE120584_mat <- exprs(GSE120584_eset)     # Extraemos la matriz de expresión
GSE120584_pData <- pData(GSE120584_eset)   # Extraemos phenoData

all(GSE120584_pData$geo_accession == colnames(GSE120584_mat)) # Compruebo que el orden de los dos objetos es el mismo
```

## Exploramos la información de las muestras

```{r}
colnames(GSE120584_pData) # El pdata que hemos creado tiene las siguientes variables
table(GSE120584_pData$diagnosis, GSE120584_pData$sex)
head(GSE120584_pData, n = 3)

```


## Anotamos la matriz de expresión 

Podemos ver la anotación del experimento en el objeto original LargeGSE

```{r}
GSE120584@header$platform_id # También en la información descargada de GEO
```

## Exploramos la matriz de expresión

Vemos si existen `NA` en la matriz y el rango de los valores (queremos ver si parece estar normalizada y si tiene valores negativos).

```{r}
anyNA(GSE120584_mat) # Hay NA, vamos a explorar dónde se encuentran y si conviene eliminar features o muestras.
length(rownames(GSE120584_mat))
# Analizamos si los NA se encuentran en alguna muestra o bien en algun feature
head(apply(exprs(GSE120584_eset),2, function(x) sum(is.na(x)))[1000:1601]) # Siempre hay 3 NAs
which(apply(exprs(GSE120584_eset), 1, function(x) sum(is.na(x))) == 1601)
# Podemos ver que hay 3 features que son completamente NA

# Solamente hara falta eliminar los features nulos
nansbyrow <- which(apply(exprs(GSE120584_eset), 1, function(x) any (is.na(x)))) # NAs por fila

# Creamos el expressionset sin NAs
GSE120584_eset <- GSE120584_eset[-nansbyrow,]

GSE120584_pData <- pData(GSE120584_eset)
GSE120584_mat <- exprs(GSE120584_eset)

range(GSE120584_mat) # El rango de valores final, una vez eliminados los Features NA

# Existen valores negativos, vamos a sumer el valor minimo para no tener negativos
GSE120584_mat <- GSE120584_mat + abs(min(GSE120584_mat))
```


## Anotación con el identificador de miRbase

```{r}
library(miRBaseConverter)

# Aplicamos la funcion que convierte el accession nº a nombre de mirna
rownames(GSE120584_mat) <- miRNA_AccessionToName(rownames(GSE120584_mat))[,2]

# Evaluamos si se generan NA
table(is.na(rownames(GSE120584_mat)))

# Eliminamos los 41 NAs
GSE120584_mat_filtered <- GSE120584_mat[!is.na(rownames(GSE120584_mat)),]

# Tenemos los mirnas en la version mas reciente de mirbase, v22
checkMiRNAVersion(rownames(GSE120584_mat_filtered))

# Vamos a evaluar si obtenemos NAs adicionales al actualizar explicitamente a la v22
names2v22 <- miRNAVersionConvert(rownames(GSE120584_mat_filtered), targetVersion = "v22")
which(names2v22$OriginalName != names2v22$TargetName)

# Todos los nombres pertenecían ya a la v22 de mirbase
# Se reasignan igualmente, por consistencia
rownames(GSE120584_mat_filtered) <- names2v22$TargetName

```

## Case/Control Information {-}

```{r, warning=FALSE}
library(knitr)

GSE120584_pData$geo_accession <- rownames(GSE120584_pData)

colnames(GSE120584_pData)[1] <- "casos"

# La informacion de sexo viene en el formato deseado
kable(table(GSE120584_pData$casos, GSE120584_pData$sex))#, col.names = c("Sex","N"))


# Vamos a eliminar las muestras no AD o no NC, y ya estara en el formato deseado para futuros analisis
GSE120584_mat_filtered <- GSE120584_mat_filtered[,which(GSE120584_pData$casos=="AD" | GSE120584_pData$casos=="NC")]
GSE120584_pData <- GSE120584_pData[which(GSE120584_pData$casos=="AD" | GSE120584_pData$casos=="NC"),]


table(GSE120584_pData$geo_accession==colnames(GSE120584_mat_filtered))  

# Guardamos las matrices filtradas
saveRDS(GSE120584_mat_filtered, "GSE120584_mat.RDS")
saveRDS(GSE120584_pData, "GSE120584_pData.RDS")
```












