---
title: "Descarga de datos y análisis exploratorio"
author: "José F. Català, modificado por Jaime Llera"
date: "12/7/2021"
output:
  html_document:
    toc: false
    toc_float: false
    # code_folding: hide
    number_sections: false
    theme: spacelab
---

# GSE153284 RNA SEQ

## Descarga de datos

En la publicación asociada al Dataset en GEO encontramos metadatos con la información
del sexo para cada muestra (en los archivos suplementarios)(doi: 10.1016/j.nbd.2020.105058. Epub 2020 Aug 21.)

Tenemos una matriz de conteos un poco en bruto a la que hemos realizado un primer filtrado, pero aun hay features repetidos y habría que ver qué hacer con ellos, pues los datos están normalizados con RPM.

```{r}
library(GEOquery)
library(readxl)
library(edgeR)

options(timeout=max(10000,getOption("timeout")))

GSE153284 <- getGEO("GSE153284") # Descargamos los metadatos de GEO
metadata_GSE153284 <- GSE153284[[1]]
```


## Exploramos los metadatos

```{r}
library(stringr)


supplementary_metadata <- read.csv("GSE153284_sexinfo.csv")

# Vamos a cargar los metadatos de la informacion del sexo a cada muestra
# Comprobamos que las muestras conserven el mismo orden para asociar su sexo
all(pData(metadata_GSE153284)$geo_accession == supplementary_metadata$GEO_accession)

# El orden se conserva, de modo que añadimos la informacion
pData(metadata_GSE153284)$sex <- supplementary_metadata$Gender

# Extraemos pData
GSE153284_pData <- pData(metadata_GSE153284) 

```

A continuación, leemos el fichero de conteos anotado con el método SPORS1.1 con el parámetro -M 1 (especificaciones del autor que ha facilitado la matriz).

```{r}
library(dplyr)
library(miRBaseConverter)
# Tenemos aqui la señal con las sondas anotadas pero no filtradas
GSE153284_mat <- read.table("RPM_summary.txt", header=TRUE)

# contabilizamos el proceso de filtrado de los genes de la matriz normalizada que nos han aportado
print(paste("Numero inicial de features:", length(GSE153284_mat$Annotation)))

GSE153284_mat_filtered <- GSE153284_mat[-grep(";", GSE153284_mat$Annotation),-1]
print(paste("Numero de features 'individuales':", length(GSE153284_mat_filtered$Annotation)))


names2v22 <- miRNAVersionConvert(GSE153284_mat_filtered$Annotation, targetVersion = "v22", exact = T)

# Los que no son NA en la versión 22 de mirbase
print(paste("Los micrornas que se actualizan a la version 22 de miRbase son", length(which(!is.na(names2v22$TargetName)))))

print(paste("Los micrornas que ya no se recogen en miRbase v22 o que no estan anotados son", length(which(is.na(names2v22$TargetName)))))

# Vamos a crear una matriz de expresion filtrada
GSE153284_mat_filtered <- GSE153284_mat_filtered[!is.na(names2v22$TargetName), ]
print(paste("Numero de features en v22 de miRBase:", length(GSE153284_mat_filtered$Annotation)))

# Tenemos duplicados, por tanto vamos a obtener los datos de la mediana de estas sondas duplicadas.
print("Tenemos las siguientes duplicaciones de sondas")
table(duplicated(GSE153284_mat_filtered$Annotation))
```



# Eliminamos los duplicados y extraemos el dato más expresado, de acuerdo con la respuesta en https://support.bioconductor.org/p/126306/, conservando el gen mayormente expresado de todos.
```{r}
A <- rowMeans(GSE153284_mat_filtered[,-1])
o <- order(A, decreasing=TRUE)
y <- GSE153284_mat_filtered[o,]
d <- duplicated(y$Annotation)
y <- y[!d,]

# Asignamos el data frame sin repeticiones a la matriz de expresion filtrada completamente
GSE153284_mat_filtered <- y
# sustituímos $Annotation por rownames ahora que no hay duplicados
rownames(GSE153284_mat_filtered) <- GSE153284_mat_filtered$Annotation
GSE153284_mat_filtered <- GSE153284_mat_filtered[,-1]

length(rownames(GSE153284_mat_filtered))
```

# Asignamos los nombres de las muestras con pData
```{r}
# Tenemos que hacer que el formato de pData y la matriz de expresion sean concordantes
all(GSE153284_pData$title==colnames(GSE153284_mat_filtered))

colnames(GSE153284_mat_filtered) <- gsub("\\.", " ", regmatches(colnames(GSE153284_mat_filtered), regexpr(".*[\\.-][0-9]",colnames(GSE153284_mat_filtered))))

GSE153284_pData$title <- gsub("-", " ", regmatches(GSE153284_pData$title, regexpr(".*[\\.-][0-9]",GSE153284_pData$title)))

all(GSE153284_pData$title==colnames(GSE153284_mat_filtered))

# Ahora que vemos que el orden se conserva, asignamos los GEO_accession a los nombres de la matriz
colnames(GSE153284_mat_filtered) <- GSE153284_pData$geo_accession
```



## Exploramos la información de las muestras

```{r}
colnames(GSE153284_pData)
head(GSE153284_pData, n = 3)
```

Las 4 últimas variable serán, probablemente, las que más nos interesen:

```{r}
tail(colnames(GSE153284_pData), n=4)
```


```{r}
metadata_GSE153284@annotation # También en la información descargada de GEO
```

Asignamos las variables de estudio a los slots correspondientes y guardamos pData como objeto RDS
```{r}
GSE153284_pData$casos <- GSE153284_pData$`disease state:ch1`

GSE153284_pData$sex[which(GSE153284_pData$sex == "M")] <- "male"
GSE153284_pData$sex[which(GSE153284_pData$sex == "F")] <- "female"


GSE153284_pData$casos[which(GSE153284_pData$casos == "normal")] <- "NC"
GSE153284_pData$casos[which(GSE153284_pData$casos == "Alzheimer’s disease")] <- "AD"


saveRDS(GSE153284_pData, "GSE153284_pData.RDS")

```



## Exploramos la matriz de expresión

Vemos sin existen `NA` en la matriz y el rango de los valores (queremos ver si parece estar normalizada y si tiene valores negativos).

```{r}
anyNA(GSE153284_mat_filtered) # No hay NA

###### OPCION POSIBLE; Filtering low expression genes

## "discard genes with less than one count per million (cpm) in two samples" (ref RNASeq by Irene Soler)
# keep_genes <- rowSums(edgeR::cpm(GSE153284_mat_filtered)>1) >= 2
# Conservamos 672 genes con una expresión suficiente

# table(keep_genes)

# GSE153284_mat_filtered <- GSE153284_mat_filtered[keep_genes,]
  
GSE153284_mat_filtered_log2 <- log2(as.matrix(GSE153284_mat_filtered)+1)

range(GSE153284_mat_filtered_log2) # La escala de los datos ha sido ajustada con log2

# Se guarda con log2  para los analisis exploratorios
saveRDS(as.matrix(GSE153284_mat_filtered_log2), "GSE153284_mat.RDS")
```

## Boxplot de los conteos en log2

```{r}
# Sumamos 1 para evitar realizar log de 0 
boxplot(GSE153284_mat_filtered_log2)
```

Los datos están normalizados con RPM (reads per million) en principio.

