---
title: "Descarga de datos y análisis exploratorio"
author: "José F. Català, modificado por Jaime Llera"
date: "12/7/2021"
output:
  html_document:
    toc: false
    toc_float: false
    # code_folding: hide
    number_sections: false
    theme: spacelab
---

# GSE157239

## Descarga de datos

```{r}
library(GEOquery)
GSE157239 <- getGEO("GSE157239") # Descargamos los datos de GEO
GSE157239 <- GSE157239[[1]]

GSE157239_mat <- exprs(GSE157239)     # Extraemos la matriz de expresión
GSE157239_pData <- pData(GSE157239)   # Extraemos phenoData

all(GSE157239_pData$geo_accession == colnames(GSE157239_mat)) # Compruebo que el orden de los dos objetos es el mismo
```

## Exploramos la información de las muestras

```{r}
colnames(GSE157239_pData)

head(GSE157239_pData, n = 3)
```

Las 4 últimas variable serán, probablemente, las que más nos interesen:

```{r}
tail(colnames(GSE157239_pData), n=4)
```

## Anotamos la matriz de expresión 

```{r}
GSE157239@annotation # También en la información descargada de GEO
```

# Anotación del array con el transcript ID

En este experimento, la anotación se ha realizado con el identificador del chip. Por esta razón necesitamos la correspondencia entre este ID y el  Id de miRbase que corresponda. Usando esta correspondencia podremos obtener los ID de miRBase y luego actualizar la información a la v22.
```{r}
library(tidyverse)
library(miRBaseConverter)
# Anotación del array con el transcript ID

GPL21572 <- getGEO("GPL21572")

# Vemos que las features utilizadas estan en el experimento
length(rownames(GSE157239_mat))
table(rownames(GSE157239_mat) %in% GPL21572@dataTable@table$ID)

# Comprobar si hacen match de alguna forma porque luego no todo son transcripts IDs
transcript_IDs <- data.frame(GPL21572@dataTable@table$ID, GPL21572@dataTable@table$`Transcript ID(Array Design)`)
colnames(transcript_IDs) <- c("Chip_ID", "MiRbase_ID")

length(which(rownames(GSE157239_mat) %in% transcript_IDs$Chip_ID))

# Asignamos a rownames los ID de mirbase que corresponden al nombre de la sonda del chip GPL21572 
rownames(GSE157239_mat) <- transcript_IDs$MiRbase_ID[match(rownames(GSE157239_mat), transcript_IDs$Chip_ID)]


# Comprobamos si se han generado NAs, vemos que no
length(which((is.na(rownames(GSE157239_mat)))))

length(rownames(GSE157239_mat))
annot_table <- GPL21572@dataTable@table


# Vamos a evaluar la version de mirbase en que esta anotado el experimento

checkMiRNAVersion(rownames(GSE157239_mat), verbose=F)
# La version de mirbase mas probable es la v20, pero vamos convertir a la v22 por ser la mas reciente y por consenso con los demas estudios
names2v22 <- miRNAVersionConvert(rownames(GSE157239_mat), targetVersion = "v22")

length(which(is.na(names2v22$TargetName)))
length(rownames(GSE157239_mat))
# 2108 son NAs frente a los 6658 features que hay en el chip. Quizas merece la pena dejarlos
# atras

# Creamos el dataset filtrado por si acaso nos interesa quedarnos con el.
GSE157239_mat_v22 <- GSE157239_mat[-which(is.na(names2v22$TargetName)),]
length(rownames(GSE157239_mat_v22))

# Hay que eliminar los duplicados
table(duplicated(rownames(GSE157239_mat_v22)))
```
# Eliminamos los duplicados y extraemos el dato más expresado, de acuerdo con la respuesta en https://support.bioconductor.org/p/126306/, conservando el gen con mayor señal.
```{r}
A <- rowMeans(GSE157239_mat_v22)
o <- order(A, decreasing=TRUE)
y <- GSE157239_mat_v22[o,]
d <- duplicated(rownames(y))
y <- y[!d,]

# Asignamos el data frame sin repeticiones a la matriz de expresion filtrada completamente
GSE157239_mat_filtered <- y

length(rownames(GSE157239_mat_filtered))
```


## Exploramos la matriz de expresión

Vemos sin existen `NA` en la matriz y el rango de los valores (queremos ver si parece estar normalizada y si tiene valores negativos).

```{r}
anyNA(GSE157239_mat_filtered) # No hay NA
range(GSE157239_mat_filtered) # No hay negativos. Por el rango de los valores, está hecho el log2

# Vamos a filtrar los miRNAs inmaduros (mir)
matures <- grep("mir", rownames(GSE157239_mat_filtered), invert=T)

GSE157239_mat_filtered <- GSE157239_mat_filtered[matures,]
length(rownames(GSE157239_mat_filtered))

# Guardamos la matriz de expresion
saveRDS(GSE157239_mat_filtered, file="GSE157239_mat.RDS")
```


## Case/Control Information {-}

```{r, warning=FALSE}

# Se eliminan los ultimos caracteres de la columna de titulo, que contiene el tipo de muestra
GSE157239_pData$casos <- gsub('.{7}$', '', GSE157239_pData$title)
GSE157239_pData$sex <- GSE157239_pData$`gender:ch1`
GSE157239_pData$age <- GSE157239_pData$`age:ch1`

# Casos info cambiar control por NC
GSE157239_pData$casos
GSE157239_pData$casos[which(GSE157239_pData$casos == "control")] <- "NC"

# Sex info en el formato correcto
GSE157239_pData$sex

library(knitr)
kable(table(GSE157239_pData$casos, GSE157239_pData$sex))#, col.names = c("Sex","N"))

saveRDS(GSE157239_pData, file="GSE157239_pData.RDS")

```

