---
title: "Descarga de datos y análisis exploratorio"
author: "José F. Català, modificado por Jaime Llera"
date: "12/7/2021"
output:
  html_document:
    toc: false
    toc_float: false
    # code_folding: hide
    number_sections: false
    theme: spacelab
---

# GSE16759

## Descarga de datos

```{r}
library(GEOquery)
GSE16759 <- getGEO("GSE16759")[[2]] # Descargamos los datos de GEO


GSE16759_mat <- exprs(GSE16759)     # Extraemos la matriz de expresión
GSE16759_pData <- pData(GSE16759)   # Extraemos phenoData

all(GSE16759_pData$geo_accession == colnames(GSE16759_mat)) # Compruebo que el orden de los dos objetos es el mismo
```

## Exploramos la información de las muestras

```{r}
colnames(GSE16759_pData)

head(GSE16759_pData, n = 3)
```

Las 4 últimas variable serán, probablemente, las que más nos interesen:

```{r}
tail(colnames(GSE16759_pData), n=4)
```

## Anotamos la matriz de expresión 

En la web de GEO vemos que este estudio está realizado con GPL8757 	USC/XJZ Human 0.9 K miRNA-940-v1.0

```{r}
GSE16759@annotation # También en la información descargada de GEO
```

Vamos a anotar el array con el paquete de bioconductor correspondiente

En el caso que varias sondas apunten a un mismo gen, calcularemos la mediana de la expresión de los valores.



```{r}
library(miRBaseConverter)

table(duplicated(rownames(GSE16759_mat)))

# MIRNAMAP, es una base de datos con la que se anotan los miRNAs que terminan en |RNAz
# en este chip
print(paste("Los micrornas anotados con MIRNAMAP son", length(grep("RNAz", rownames(GSE16759_mat))),". Estos micrornas seran eliminados puesto que no es posible emplear MIRNAMAP en la actualidad."))

print(paste("El total de micrornas del estudio es", length(rownames(GSE16759_mat))))


# Esta matriz convierte las sondas que son reconocidas en la ultima version (22) de
# mirbase.
names2v22 <- miRNAVersionConvert(rownames(GSE16759_mat), targetVersion = "v22", verbose=FALSE)
print(paste("Conservamos un total de",length(which(!is.na(names2v22$TargetName))), "sondas"))

# Aunque perdamos muchas sondas, vamos a crear una matriz filtrada solamente con los nombres de mirbase v22 que se encuentran en el experimento
GSE16759_mat_filtered <- GSE16759_mat[-which(is.na(names2v22$TargetName)), ,drop=F]
table(duplicated(rownames(GSE16759_mat_filtered))) # La anotación no genera duplicados
```



## Exploramos la matriz de expresión

Vemos sin existen `NA` en la matriz y el rango de los valores (queremos ver si parece estar normalizada y si tiene valores negativos).

```{r}
anyNA(GSE16759_mat_filtered) # No hay NA

range(GSE16759_mat_filtered) # Hay valores negativos, estamos en escala logaritmica

# Vamos a sumar el valor minimo a todos los datos para evitar que ningun dato este pro debajo de 0
GSE16759_mat_filtered <- GSE16759_mat_filtered + abs(min(GSE16759_mat_filtered))

# Guardamos la matriz
saveRDS(as.matrix(GSE16759_mat_filtered), "GSE16759_mat.RDS")
```


## Case/Control Information {-}

```{r, warning=FALSE}
# Se eliminan los ultimos caracteres de la columna de titulo, que contiene el tipo de muestra
GSE16759_pData$casos <- GSE16759_pData$`diagnosis:ch1`
GSE16759_pData$sex <- GSE16759_pData$`gender:ch1`
GSE16759_pData$age <- GSE16759_pData$`age:ch1`

library(knitr)
kable(table(GSE16759_pData$casos, GSE16759_pData$sex))#, col.names = c("Sex","N"))

# Sex info esta en formato adecuado, casos tiene que modificarse a AD y NC
GSE16759_pData$casos[which(GSE16759_pData$casos == "normal")] <- "NC"


saveRDS(GSE16759_pData, file = "GSE16759_pData.RDS")
```


