---
title: "Descarga de datos y análisis exploratorio"
author: "José F. Català, modificado por Jaime Llera"
date: "12/7/2021"
output:
  html_document:
    toc: false
    toc_float: false
    # code_folding: hide
    number_sections: false
    theme: spacelab
---

# GSE46579 RNA SEQ

Anotación mirbase y un identificador "brain" que no sé a qué corresponde.
Filtrar los genes repetidos es prioritario, pues encontramos repeticiones. Crear una columna sobre la cuál eliminar los duplciados conservando el mayor.

## Descarga de datos

```{r}
library(GEOquery)
library(readxl)
library(edgeR)


GSE46579 <- getGEO("GSE46579") # Descargamos los metadatos de GEO
metadata_GSE46579 <- GSE46579[[1]]

# La matriz de conteos esta en GEO como Supp files, la cargamos en local
counts_GSE46579 <- read_excel("GSE46579_AD_ngs_data_summarized.xls")
features <- counts_GSE46579$...1
counts_GSE46579 <- counts_GSE46579[,-1]
rownames(counts_GSE46579) <- features
```


## Exploramos los metadatos

```{r}
library(stringr)
GSE46579_pData <- pData(metadata_GSE46579) # Extraemos phenoData

# Los titulos estan completos

# Se ha comprobado que las muestras conservan el mismo orden en las matrices de
# conteos y de metadatos (title), de modo que se igualan

colnames(counts_GSE46579) <- GSE46579_pData$geo_accession
GSE46579_mat <- counts_GSE46579
GSE46579_mat <- as.data.frame(GSE46579_mat)
```

## Exploramos la información de las muestras

```{r}
head(GSE46579_pData, n = 3)
```

Las 4 últimas variable serán, probablemente, las que más nos interesen:

```{r}
tail(colnames(GSE46579_pData), n=4)
```


```{r}
metadata_GSE46579@annotation # También en la información descargada de GEO
```


## Anotamos la matriz de expresión 

Vamos a anotar el array con el paquete de bioconductor correspondiente:


Las sondas están anotadas con un nombre más general seguido por ":" y el nombre específico del microRNA, usando strsplit podemos quedarnos solamente el nombre específico.

```{r}

library(miRBaseConverter)
library(stringr)

metadata_GSE46579@annotation
# Anotacion correcta de las sondas
# Nos quedamos la segunda parte del nombre de la sonda


features = str_split(rownames(GSE46579_mat), ":", simplify = T)[,2]
names2v22 <- miRNAVersionConvert(features, targetVersion = "v22", exact = T)


# Los que no son NA en la versión 22 de mirbase
print(paste("Los micrornas que se actualizan a la version 22 de miRbase son", length(which(!is.na(names2v22$TargetName)))))
# 56 NAs ¿prescindibles o se podrán transformar?
print(paste("Los micrornas que ya no se recogen en miRbase v22 son", length(which(is.na(names2v22$TargetName)))))


filtered_names <- rownames(GSE46579_mat)[-which(is.na(names2v22$TargetName))]

# Vamos a crear una matriz de expresion filtrada
GSE46579_mat_filtered <- GSE46579_mat[!is.na(names2v22$TargetName), ]

# Comprobamos que el orden de los features se conserva al realizar la traduccion a v22
all.equal(str_split(rownames(GSE46579_mat_filtered), ":", simplify = T)[,2], names2v22[-which(is.na(names2v22$TargetName)),1])


# Obtenemos duplicados
table(duplicated(features))
table(duplicated(names2v22$TargetName))


# Los duplicados deberan ser eliminados antes de asignarse los nombres a las columnas
# Creamos una columna anotacion que nos ayudara a eliminar duplicados
GSE46579_mat_filtered$Annotation <- names2v22[-which(is.na(names2v22$TargetName)),]$TargetName

```

## Exploramos la matriz de expresión

Vemos sin existen `NA` en la matriz y el rango de los valores (queremos ver si parece estar normalizada y si tiene valores negativos).

```{r}
anyNA(GSE46579_mat_filtered) # No hay NA

range(GSE46579_mat_filtered[,-which(colnames(GSE46579_mat_filtered)=="Annotation")]) # No hay negativos. Por el rango de los valores, no está hecho el log2
```


# Eliminamos los duplicados y extraemos el dato más expresado, de acuerdo con la respuesta en https://support.bioconductor.org/p/126306/, conservando el gen mayormente expresado de todos.
```{r}


A <- rowMeans(GSE46579_mat_filtered[,-which(colnames(GSE46579_mat_filtered)=="Annotation")])
o <- order(A, decreasing=TRUE)
y <- GSE46579_mat_filtered[o,]
d <- duplicated(y$Annotation)
y <- y[!d,]

# Asignamos el data frame sin repeticiones a la matriz de expresion filtrada completamente
GSE46579_mat_filtered <- y

# Sustituímos $Annotation por rownames ahora que no hay duplicados
rownames(GSE46579_mat_filtered) <- GSE46579_mat_filtered$Annotation

# Eliminada la columna annotation
GSE46579_mat_filtered <- GSE46579_mat_filtered[,-which(colnames(GSE46579_mat_filtered)=="Annotation")]

length(rownames(GSE46579_mat_filtered))
```


## Asociamos los metadatos a la matriz de conteos y guardamos la matriz con log2+1

```{r}
# Asociaremos la informacion de los metadatos de cada muestra a la matriz

# Creamos los grupos experimentales
sample_conditions <- paste(GSE46579_pData$`group:ch1`, GSE46579_pData$`gender:ch1`)

# Creamos la matriz
datos <- DGEList(counts=GSE46579_mat_filtered, group=sample_conditions, genes=rownames(GSE46579_mat_filtered))

GSE46579_mat_filtered <- as.matrix(log2(GSE46579_mat_filtered+1))
saveRDS(GSE46579_mat_filtered, "GSE46579_mat.RDS")
```




## Case/Control Information {-}

```{r, warning=FALSE}

GSE46579_pData$casos <- GSE46579_pData$`group:ch1`
GSE46579_pData$sex <- GSE46579_pData$`gender:ch1`
GSE46579_pData$age <- GSE46579_pData$`age:ch1`


library(knitr)
kable(table(GSE46579_pData$casos, GSE46579_pData$sex))#, col.names = c("Sex","N"))

# Sex info viene en el formato correcto, cambiamos casos
GSE46579_pData$casos[which(GSE46579_pData$casos == "alzheimer patient")] <- "AD"
GSE46579_pData$casos[which(GSE46579_pData$casos == "control")] <- "NC"


saveRDS(GSE46579_pData, "GSE46579_pData.RDS")

```


